【裁判字號】    98,易,1590
【裁判日期】    990203
【裁判案由】    詐欺
【裁判全文】
臺灣高雄地方法院刑事判決              98年度易字第1590號
公  訴  人  臺灣高雄地方法院檢察署檢察官
被      告  丙○○
上列被告因詐欺案件，經檢察官提起公訴（98年度偵字第29075
號），本院判決如下：
    主  文
丙○○幫助意圖為自己不法之所有，以詐術使人將本人之物交付
，處有期徒刑肆月，如易科罰金，以新臺幣壹仟元折算壹日。
    事  實
一、丙○○可預見將個人銀行帳戶交付他人使用，可能供犯罪集
    團作為詐欺取財或其他財產犯罪之工具，竟仍基於縱有人持
    其銀行帳戶實施犯罪亦不違背其本意之幫助詐欺取財之不確
    定故意，於民國98年6 月起至同年7 月16日上午10時許之間
    之某日，以新臺幣（下同）1,500 元之代價，在高雄市○○
    區○○路附近公園內，將其向玉山銀行北高雄分行申設之帳
    號0000000000000 號之存摺、印章、提款卡（含密碼），交
    付予綽號「阿文」之成年男子（真實姓名年籍不詳），而容
    任該帳戶供他人用以詐騙財物。嗣該綽號「阿文」男子所屬
    詐欺集團成員，基於共同意圖為自己不法所有之犯意聯絡，
    於98年7 月16日上午10時許，假冒彰化地檢署人員撥打電話
    予甲○○，訛稱：渠所開立帳戶遭詐騙集團使用，應將存款
    領出並存入詐騙集團成員指定之前開帳戶內由渠等監管，以
    證明清白云云，致甲○○陷於錯誤，而依指示於同日上午12
    時許，在新竹市○○路玉山銀行新竹分行匯款140,000 元至
    丙○○上開帳戶內。嗣因甲○○發覺有異而報警處理，始循
    線查悉上情。
二、案經高雄市政府警察局三民第二分局移送臺灣高雄地方法院
    檢察署檢察官偵查起訴。
    理  由
一、證據能力部分：
    按被告以外之人於審判外之陳述，雖不符合刑事訴訟法第15
    9 條之1 至第159 條之4 之規定，但經當事人於審判程序同
    意作為證據，法院審酌該言詞陳述或書面陳述作成時之情況
    ，認為適當者，亦得為證據。當事人、代理人或辯護人於法
    院調查證據時，知有第159 條第1 項不得為證據之情形，而
    未於言詞辯論終結前聲明異議者，視為有前項之同意，刑事
    訴訟法第159 條第1 項及第159 條之5 分別定有明文。查本
    判決下列所引用之各該被告以外之人於審判外之陳述，雖均
    屬傳聞證據，惟均經當事人於法院準備程序及審判期日中表
    示無意見，而不予爭執，且迄至言詞辯論終結前亦未再聲明
    異議，本院審酌此等證據資料製作時之情況，尚無違法不當
    及證明力明顯過低之瑕疵，亦認為以之作為證據應屬適當，
    故揆諸前開規定，應認前揭證據資料均例外有證據能力。
二、訊據被告丙○○坦承將其上開銀行帳戶之存摺、印章、提款
    卡及密碼交付予真實姓名年籍資料不詳之綽號「阿文」之成
    年男子，嗣有被害人甲○○遭詐欺集團成員以上開方式詐欺
    詐騙，並匯款14萬元至其上開銀行帳戶內之事實，惟矢口否
    認有何幫助詐欺取財之犯行，辯稱：我1 、2 個月前（即98
    年6 、7 月）因為失業一陣子，看報紙廣告說可以辦貸款，
    我交給對方印章、存摺、提款卡（含密碼）、身分證影本、
    戶口名簿影本，對方說辦貸款需要這些資料。當時我因為手
    頭緊，所以對方私下借我1,500 元，不是賣帳戶的代價云云
    。經查：
(一)、被害人甲○○於上開時、地，遭詐騙集團成員以上開方式詐
    欺，而陷於錯誤，並依指示將140,000 元匯入上開帳戶等情
    ，業據被害人於警詢時指述綦詳，復有被害人提供之玉山銀
    行存款憑條影本、及被告在玉山銀行北高雄分行申設上開帳
    戶之開戶人基本資料、交易明細表、受理刑事案件報案三聯
    單等件附卷可稽，堪信為真實。
(二)、被告就如何以1,500 元之代價，交付系爭帳戶之存摺、印章
    、提款卡（含密碼）予「阿文」一節，業於98年8 月22日警
    詢中供稱：「我於1 、2 個月前（即98年6 、7 月）見報上
    收購存摺廣告遂撥打電話與之聯繫，而以1,500 元之代價，
    將存摺、印章、身分證影本、提款卡及密碼於上開地點交付
    對方」等語詳盡（見偵卷3 頁），被告嗣雖於偵查及本院審
    理中改辯稱：「係為辦理貸款所用才交付帳戶之存摺、印章
    、提款卡及密碼，該1,500 元係因手頭甚緊對方先借款給我
    」云云（見偵卷30頁、本院卷17頁），然被告就辦理貸款之
    過程，供稱：「對方沒有說何時或如何還錢，當時對方只說
    可以幫我辦理，我想可以貸多少就貸多少」等語（見偵卷30
    頁、本院卷17頁），與一般貸款人貸款時先預定貸款數目，
    並瞭解還款方式之申貸方式，已有不符，且該綽號「阿文」
    之人與被告並非熟識，替被告辦理貸款未收取代價，反先交
    付1,500 元予被告，顯不合理，參酌被告於警詢中供述離案
    發時較近，且較少利弊得失之考量之常情，堪認被告上開於
    警詢中供述交付上開帳戶之存摺、印章、提款卡（含密碼）
    之過程，應為真實，被告於偵查及本院審理中之辯解，與常
    情不符，尚非可採，是被告以1,500 元代價，將上開帳戶之
    存摺、印章、提款卡（含密碼）交付收購帳戶之綽號「阿文
    」之人一情，足堪認定。
(三)、金融存款帳戶攸關存戶個人財產權益之保障，屬個人理財之
    工具，且提領款項時，尚須與密碼相結合，其專屬性、私密
    性甚高，並非一般自由流通使用之物，除非與本人有高度之
    信賴關係，一般人皆不致輕易提供他人使用，縱有交付個人
    帳戶予他人使用之特殊情形，亦必深入瞭解對方之可靠性及
    用途始行提供。參以近年來不法犯罪集團利用人頭帳戶以行
    詐騙或恐嚇取財，並藉此隱匿渠等犯罪所得，規避檢警等執
    法人員查緝之事件時有所聞，報章雜誌及新聞媒體均多所宣
    導、批露，是避免此等專屬性甚高之金融機構帳戶被不法行
    為人利用為詐財之工具，應係一般人於生活中所易於體察之
    常識，茍見他人不自己申請開立帳戶，反係收購蒐集不特定
    人之帳戶使用，衡情應當可預見被蒐集之帳戶乃可能被利用
    為與財產有關之犯罪工具。本件被告乃心智健全之成年人，
    當有一定之智識程度，對於上情自無法諉為不知，且被告對
    於向其收購上開銀行帳戶提款卡、密碼等物之「阿文」，既
    非熟識，更無信賴關係可言，即任意以1,500 元之代價將將
    上開帳戶之存摺、印章、提款卡（含密碼）交付予該綽號「
    阿文」之人，足見被告對於將其上開銀行帳戶存摺、印章提
    款卡（含密碼）等物提供予「阿文」，可能遭「阿文」或其
    他詐欺集團成員利用作為與財產犯罪有關之工具乙節有所預
    見，竟仍交付之，主觀上有幫助他人為詐欺犯罪行為之不確
    定故意甚明。
(四)、綜上，被告之辯解並無可採，本件事證明確，被告犯行，堪
    已認定。
三、按刑法上之幫助犯，係對於犯罪與正犯有共同之認識，而以
    幫助之意思，對於正犯資以助力，而未參與實施犯罪之行為
    者而言。是以，如未參與實施犯罪構成要件之行為，且係出
    於幫助之意思提供助力，即屬幫助犯，而非共同正犯。本件
    被告基於幫助之故意，將其上開銀行帳戶之存摺、印章、提
    款卡及密碼提供予真實姓名年籍不詳之成年詐欺集團成員用
    以詐騙財物，係對他人遂行詐欺取財之犯行資以助力，且尚
    無證據證明被告有參與詐欺取財犯行之構成要件行為，衡諸
    前揭說明，自應論以幫助犯。是核被告所為，係犯刑法第30
    條第1 項、第339 條第1 項之幫助詐欺取財罪。然被告係幫
    助犯，其犯罪情節較正犯輕微，爰依刑法第30條第2 項規定
    ，按正犯之刑減輕之。爰審酌被告任意將自己之金融機構帳
    戶提供他人使用，不顧可能遭他人用以作為犯罪工具，嚴重
    破壞社會治安及有礙金融秩序，助長犯罪歪風，所為實不足
    取，且造成被害人受有140,000 元之損害，復審酌被告犯後
    未能坦承全部犯行，犯後態度不佳，以及被告犯罪之動機、
    目的、手段、生活狀況並非良好、智識程度非低，另考量被
    告無刑案前科，有臺灣高等法院被告前案紀錄表1 份在卷可
    稽等一切情狀，量處如主文所示之刑，並諭知易科罰金之折
    算標準。
據上論斷，應依刑事訴訟法第299 條第1 項前段，刑法第339 條
第1 項、第30條第1 項前段、第2 項、第41條第1 項前段，刑法
施行法第1 條之1 ，判決如主文。
本案經檢察官乙○○到庭執行職務。
中    華    民    國    99    年    2     月    3    日
                  刑事第十一庭  審判長法  官  黃三友
                                      法  官  林俊寬
                                      法  官  陳億芳
以上正本證明與原本無異。
如不服本判決應於收受送達後10日內向本院提出上訴書狀，並應
敘述具體理由；如未敘述上訴理由者，應於上訴期間屆滿後20日
內向本院補提理由書（均須按他造當事人之人數附繕本）「切勿
逕送上級法院」。
中    華    民    國    99    年    2     月    4     日
                                      書記官  林靜慧
中華民國刑法第339條
（普通詐欺罪）
意圖為自己或第三人不法之所有，以詐術使人將本人或第三人之
物交付者，處 5 年以下有期徒刑、拘役或科或併科 1 千元以下
罰金。
以前項方法得財產上不法之利益或使第三人得之者，亦同。
前二項之未遂犯罰之。

司法院資訊處製作；財團法人民間司法改革基金會備份。
